臺灣臺北地方法院刑事判決
111年度訴字第854號
公  訴  人  臺灣臺北地方檢察署檢察官
被      告  蔣孟軒


指定辯護人  本院公設辯護人曾德榮  
上列被告因違反毒品危害防制條例案件，經檢察官提起公訴（11
1年度偵字第16955號、111年度偵字第16956號），本院判決如下
：
    主  文
蔣孟軒持有第三級毒品淨重五公克以上，處有期徒刑陸月，如易
科罰金，以新臺幣壹仟元折算壹日；又共同販賣第三級毒品而混
合二種以上毒品，未遂，處有期徒刑貳年捌月。
扣案附表一編號6、11、12所示之物均沒收銷燬；扣案附表一編
號1至5、7至10、13及附表二所示之物均沒收。
    事  實
一、蔣孟軒明知「甲基安非他命」為毒品危害防制條例第2條第2
    項第2款規定之第二級毒品，「愷他命、4-甲基甲基卡西酮
    、甲基-N,N-二甲基卡西酮、硝甲西泮、3,4-亞甲基雙氧苯
    基乙基胺戊酮」均為同條例第2條第2項第3款規定之第三級
    毒品，不得販賣及持有，且知悉知悉毒品咖啡包乃他人任意
    添加種類、數量不詳之毒品混合而成，其內可能含有二種以
    上之毒品，而可預見真實姓名年籍不詳綽號「礦泉水」之成
    年人交付之毒品咖啡包通常混合二種以上毒品成分，竟先後
    為以下行為：
㈠、蔣孟軒於民國111年5月29日某時，基於持有第二級毒品、第
    三級毒品純質淨重5公克以上之犯意，在新北市○○區○○街00
    號「萊爾富便利商店新莊美福店」停車場內，取得「礦泉水
    」交付如附表一所示毒品及毒品咖啡包而持有之（持有附表
    一編號1、2毒品部分，為販賣第三級毒品而混合二種以上毒
    品未遂犯行吸收，不另論罪）。
㈡、復因臺北市政府警察局大安分局（下稱大安分局）警員執行拘提勤務時，查獲陳姿妤（所涉毒品案件，業經檢察官另案偵查）之手機內通訊軟體微信內有暱稱「（全家便利商店圖示）、（飲料圖示）24 營」之人傳送疑似販賣毒品廣告，經警員喬裝買家與此人聯繫後，雙方達成以新臺幣（下同）8,000元之代價購買20包毒品咖啡包之合意，並約定於111年5月30日上午11時許，在臺北市○○區○○街00號前進行交易，「礦泉水」即以Facetime應用程式聯繫持用附表二所示手機之蔣孟軒，蔣孟軒即與「礦泉水」共同意圖營利，基於縱所販賣之毒品咖啡包可能混合二種以上之第三級毒品亦不違反其等本意之不確定故意之犯意聯絡，由蔣孟軒於該約定時間，駕駛車牌號碼0000-00號自小客車抵達上址交易，先收受喬裝為買家之員警交付現金8,000元後，再依「礦泉水」之指示，將附表一編號1、2所示混合第三級毒品二種以上之咖啡包各10包（共計20包）交予無買受真意之員警後，旋為警以現行犯逮捕而未遂，並於上開自小客車內扣得附表一所示其餘毒品，始悉上情。
二、案經大安分局報告臺灣臺北地方檢察署檢察官偵查起訴。
    理  由
壹、程序部分：
　　按被告以外之人於審判外之陳述，雖不符刑事訴訟法第159
    條之1至第159條之4規定，而經當事人於審判程序同意作為
    證據，法院審酌該言詞陳述或書面陳述作成時之情況，認為
    適當者，亦得為證據。當事人、代理人或辯護人於法院調查
    證據時，知有第159條第1項不得為證據之情形，而未於言詞
    辯論終結前聲明異議者，視為有前項之同意，同法第159條
    之5第1項、第2項有明文規定。查本判決以下所引用各項供
    述證據之證據能力，檢察官、被告蔣孟軒及其辯護人於本院
    準備程序及審理時均未爭執其證據能力，且迄於言詞辯論終
    結前均未聲明異議（本院卷第63、89至92頁），本院審酌上
    開供述證據製作時之情況，尚無違法不當及證明力明顯過低
    之瑕疵，認以之作為證據應屬適當。另本判決所援引之非供
    述證據，檢察官、被告及辯護人於本院準備程序、審理時對
    於該等證據均未爭執證據能力，且無證據證明係公務員違背
    法定程序所取得，亦無顯有不可信之情況或不得作為證據之
    情形，依同法第158條之4反面解釋，應認均有證據能力，而
    得採為判決之基礎。
貳、實體部分：
一、上揭犯罪事實，業據被告迭於警詢、偵查、本院準備程序及
    審理時均坦承不諱（111年度偵字第16955號卷【下稱偵卷】
    第22至27、101至105頁，本院卷第57至63、88、93、98頁）
    ，並有大安分局111年5月30日搜索扣押筆錄、扣押物品目錄
    表、員警職務報告各1份、員警與「（全家便利商店圖示）
    、（飲料圖示）24 營」對話紀錄擷圖4張及查獲現場照片5
    張可憑（偵卷第29、31至37、65、77至78頁）；又扣案附表
    一所示毒品及毒品咖啡包，經送驗後，以氣相層析質譜儀法
    與核磁共振分析法分別檢出對應之毒品成分，而分別屬第二
    、三、四級毒品無訛，其中第三級毒品純質淨重達5公克以
    上等情，有內政部警政署刑事警察局111年7月4日刑鑑字第0
    000000000號鑑定書及交通部民用航空局航空醫務中心111年
    6月30日航藥鑑字第00000000號毒品鑑定書各1份可稽（偵卷
    第113至116、125至126頁），足認被告之任意性自白與事實
    相符，可以採信。再被告已於本院審理時供稱：員警給我8,
    000元後，我算了一下，扣掉成本，每包約可獲利50至100元
    等語明確（本院卷第93頁），足認其與「礦泉水」共同出售
    毒品予不特定買家之目的，確係藉此從中謀得經濟利益，是
    被告有獲利之不法意圖，亦堪認定。綜上所述，本案事證明
    確，被告犯行洵堪認定，應依法論科。
二、論罪科刑：
㈠、論罪：
　⒈按毒品危害防制條例於109年1月15日修正增定第9條第3項規
    定「犯前5條之罪而混合二種以上之毒品者，適用其中最高
    級別毒品之法定刑，並加重其刑至2分之1」，並於同年7月1
    5日施行。該新增規定，將混合毒品行為依最高級別毒品之
    法定刑加重處罰，主要係以目前毒品查緝實務，施用混合毒
    品之型態日益繁多，且因混合毒品之成分複雜，施用後所造
    成之危險性及致死率均高於施用單一種類者，為加強遏止混
    合毒品之擴散，故予加重其刑。顯然立法者認為在行為人混
    合多種毒品而成新興毒品之情形時，由於產生之新興毒品效
    用更強或更便於施用（如以錠劑或咖啡包等），施用者往往
    在無知情況下濫行使用，更易造成毒品之擴散，並增加使用
    者之危險性，故應針對此等混合型態之新興毒品製造、運輸
    、販賣等行為加重刑責，以遏止混合型新興毒品之氾濫。查
    被告所欲販賣附表一編號2之毒品咖啡包經鑑定結果，含第
    三級毒品「4-甲基甲基卡西酮」及「甲基-N,N-二甲基卡西
    酮」乙情，業經認定如上，自應依毒品危害防制條例第9條
    第3項規定，應依販賣第三級毒品（未遂）之法定刑並加重
    其刑至二分之一。
　⒉核被告就犯罪事實一㈠部分所為（除持有附表一編號1、2之毒
    品外），係犯毒品危害防制條例第11條第2項、第5項持有第
    二級毒品、第三級毒品純質淨重5公克以上罪；就犯罪事實
    一㈡部分所為，係犯毒品危害防制條例第4條第6項、第3項販
    賣第三級毒品未遂罪（附表一編號1部分）、第9條第3項、
    第4條第6項、第3項販賣第三級毒品而混合二種以上毒品未
    遂罪（附表一編號2部分）。被告於販賣前持有附表一編號1
    、2所示毒品之低度行為，為販賣第三級毒品之高度行為吸
    收，不另論罪。再起訴書雖漏未論及被告就犯罪事實一㈠所
    犯毒品危害防制條例第11條第2項、第5項之罪名，且認被告
    就犯罪事實一㈡係犯同條例第4條第6項、第2項、第3項、第4
    項之販賣第二、三、四級毒品未遂罪，並依第9條第3項規定
    加重其刑至二分之一云云，然起訴書犯罪事實欄及待證事實
    欄中已分別提及被告有取得「礦泉水」交付之第二級毒品及
    純質淨重超過5公克之第三級毒品之事實，復經檢察官以補
    充理由書並當庭更正被告所犯法條如前（本院卷第63、88頁
    ），基於檢察一體之原則，本院自無庸變更起訴法條。
　⒊被告與「礦泉水」就本案犯罪事實一㈡犯行，互有犯意聯絡及
    行為分擔，應依刑法第28條規定論以共同正犯。
　⒋被告就犯罪事實一㈠、㈡分別係以一行為同時觸犯持有第二級
    毒品、第三級毒品純質淨重5公克以上，及販賣第三級毒品
    未遂、販賣第三級毒品而混合二種以上毒品未遂罪，均為想
    像競合犯，應依刑法第55條之規定從一重分別論以持有第三
    級毒品純質淨重5公克以上罪及販賣第三級毒品而混合二種
    以上毒品未遂罪處斷。
　⒌另依起訴書記載，被告本案係先持有毒品，經「礦泉水」聯
    繫後方另行起意為販賣行為，所犯持有第三級毒品淨重五公
    克以上之罪及共同販賣第三級毒品而混合二種以上毒品之罪
    ，應為2罪，此情業經檢察官於本院審理時陳述明確，被告
    及辯護人對之均無意見（本院卷第98頁），因認其就犯罪事
    實一㈠、㈡之犯行，犯意各別、行為互殊，應分論併罰。
㈡、刑之加重、減輕事由：
　⒈犯罪事實一㈠部分，被告於警詢、偵查、本院準備程序及審理
    時均自白犯罪，應依毒品危害防制條例第17條第2項減輕其
    刑。
　⒉犯罪事實一㈡部分：
　⑴被告所犯販賣第三級毒品而混合二種以上毒品未遂罪，依毒
    品危害防制條例第9條第3項規定，應依同條例第4條第3項販
    賣第三級毒品之法定刑處斷並加重其刑至二分之一。
　⑵再其雖已著手此部分犯罪行為之實行，惟因喬裝買家之警員
    並無購毒真意，事實上不能真正完成買賣，為未遂犯，惡性
    較既遂犯為輕，依刑法第25條第2項規定予以減輕其刑。
　⑶又其於偵查、本院準備程序及審理時就此部分犯行亦均自白
    犯罪，應依毒品危害防制條例第17條第2項規定減輕其刑。
    且因本案有上開刑之加重及減輕、遞減輕事由，依刑法第71
    條第1項規定，先加重其刑再減輕、遞減輕其刑。
　⑷另按刑法第59條之適用，必其犯罪之情狀，在客觀上足以引
    起一般同情，認為即予宣告法定最低度刑期尤嫌過重者，始
    有適用餘地（最高法院111年度台上字第1115號判決意旨參
    照）。查被告所犯毒品危害防制條例第9條第3項、第4條第6
    項、第3項之販賣第三級毒品而混合二種以上之毒品未遂罪
    ，經先依毒品危害防制條例第9條第3項加重其刑，再依毒品
    危害防制條例第17條第2項、刑法第25條第2項規定遞減輕其
    刑後，所能量處之最低度刑已大幅降低，且考量其著手販賣
    之毒品數量，所為已增加毒品在社會流通之危險性，對於國
    民健康及社會秩序所生危害，對照其可判處之刑度，難認有
    情輕法重而可憫恕之處，本院因認被告此部分犯行應無刑法
    第59條酌予減輕其刑規定之適用。被告及辯護人請求本院依
    刑法第59條之規定減輕其刑，尚難憑採。
㈢、爰以行為人之責任為基礎，審酌被告明知第二、三級毒品足
    以戕害他人健康，並對社會治安造成潛在危害，猶先持有上
    述毒品，並與「礦泉水」共同販賣第三級毒品混合二種以上
    予他人施用，幸交付予喬裝買家之員警，惟仍有助長毒品之
    流通可能，所為甚屬不該；又其曾於109年間因詐欺案件，
    經判處拘役50日確定，有臺灣高等法院被告前案紀錄表可參
    ，素行非佳；惟念及被告始終坦承犯行，態度尚可；並參酌
    其接受「礦泉水」指示前往交易現場等參與程度，此次販賣
    毒品數量非微、對象僅有1人、交易價額8,000元；及其於本
    院審理時自陳高職畢業之智識程度，現在家中經營之餐廳工
    作，月薪約3萬5,000元至4萬元，經濟狀況普通（本院卷第9
    4頁）等一切情狀，分別量處如主文所示之刑，暨就有期徒
    刑得易科罰金部分諭知易科罰金折算標準。
三、沒收：
㈠、按查獲之第一、二級毒品，不問屬於犯罪行為人與否，均沒
    收銷燬之，毒品危害防制條例第18條第1項前段定有明文。
    查扣案附表一編號6、11、12所示之物，經送鑑定結果，均
    檢出第二級毒品甲基安非他命成分，業經認定如前，是該等
    扣案物，均含毒品危害防制條例第2條第2項第2款之第二級
    毒品甲基安非他命無訛，不問屬於犯人與否，均應依毒品危
    害防制條例第18條第1項前段之規定，宣告沒收銷燬。又盛
    裝該等毒品之外包裝袋，因與其上所殘留之毒品難以析離，
    且無析離之實益與必要，應視同毒品一併沒收銷燬。至該等
    毒品送鑑時，經鑑定機關另取樣鑑驗部分，因已不存在，爰
    不予宣告沒收銷燬。
㈡、次按違禁物，不問屬於犯罪行為人與否，沒收之，刑法第38
    條第1項亦有明文。查扣案附表一編號1至5、7至10、13，經
    送鑑驗後，分別檢出對應之第三、四級毒品成分，業經認定
    如上，因認該等扣案物屬刑法第38條第1項規定之違禁物，
    爰依此揭規定宣告沒收。另盛裝該等毒品之外包裝袋，因與
    其上所殘留之毒品難以析離，且無析離之實益與必要，應視
    同毒品一併沒收銷燬。至該等毒品送鑑時，經鑑定機關另取
    樣鑑驗部分，因已不存在，爰不予宣告沒收銷燬。
㈢、末按犯第4條之罪者，其供犯罪所用之物，不問屬於犯罪行為
    人與否，均沒收之，毒品危害防制條例第19條第1項亦有明
    定。查扣案附表二所示手機，係供被告於本案販毒時與「礦
    泉水」聯絡使用乙情，業經被告於本院準備程序供承在卷（
    本院卷第60頁），因屬供犯罪所用之物，爰依此揭規定宣告
    沒收。
㈣、至其餘扣案物品，與本案犯行無關，爰均不宣告沒收，附此
    敘明。
據上論斷，應依刑事訴訟法第299條第1項前段，判決如主文。
本案經檢察官陳思荔提起公訴，檢察官謝奇孟到庭執行職務。
中　　華　　民　　國　　111 　年　　10　　月　　28　　日
　　　　　　　　　刑事第五庭    審判長法　官  林虹翔
　　　　　　　　　　　　　　　　　　　法　官  張敏玲
　　　　　　　　　　　　　　　　　　　法　官  陳冠中
上正本證明與原本無異。
如不服本判決應於收受送達後20日內向本院提出上訴書狀，並應
敘述具體理由；其未敘述上訴理由者，應於上訴期間屆滿後20日
內向本院補提理由書（均須按他造當事人之人數附繕本）「切勿
逕送上級法院」。
                                      書記官  涂曉蓉
中　　華　　民　　國　　111 　年　　10　　月　　28　　日
附錄本案論罪科刑法條：
毒品危害防制條例第4條
製造、運輸、販賣第一級毒品者，處死刑或無期徒刑；處無期徒
刑者，得併科新臺幣3千萬元以下罰金。
製造、運輸、販賣第二級毒品者，處無期徒刑或10年以上有期徒
刑，得併科新臺幣1千5百萬元以下罰金。
製造、運輸、販賣第三級毒品者，處7年以上有期徒刑，得併科
新臺幣1千萬元以下罰金。
製造、運輸、販賣第四級毒品者，處5年以上12年以下有期徒刑
，得併科新臺幣5百萬元以下罰金。
製造、運輸、販賣專供製造或施用毒品之器具者，處1年以上7年
以下有期徒刑，得併科新臺幣1百50萬元以下罰金。
前五項之未遂犯罰之。　　　　　　　　

毒品危害防制條例第9條
成年人對未成年人販賣毒品或犯前三條之罪者，依各該條項規定
加重其刑至二分之一。
明知為懷胎婦女而對之販賣毒品或犯前三條之罪者，亦同。
犯前五條之罪而混合二種以上之毒品者，適用其中最高級別毒品
之法定刑，並加重其刑至二分之一。

毒品危害防制條例第11條
持有第一級毒品者，處3年以下有期徒刑、拘役或新臺幣30萬元
以下罰金。
持有第二級毒品者，處2年以下有期徒刑、拘役或新臺幣20萬元
以下罰金。
持有第一級毒品純質淨重十公克以上者，處1年以上7年以下有期
徒刑，得併科新臺幣1百萬元以下罰金。
持有第二級毒品純質淨重二十公克以上者，處6月以上5年以下有
期徒刑，得併科新臺幣70萬元以下罰金。
持有第三級毒品純質淨重五公克以上者，處2年以下有期徒刑，
得併科新臺幣20萬元以下罰金。
持有第四級毒品純質淨重五公克以上者，處1年以下有期徒刑，
得併科新臺幣10萬元以下罰金。
持有專供製造或施用第一級、第二級毒品之器具者，處1年以下
有期徒刑、拘役或新臺幣10萬元以下罰金。

附表一：
編號 項目 數量 鑑驗結果 備註 1 Facetime包裝咖啡包 15包 第三級毒品：4-甲基甲基卡西酮，純質淨重約2.20公克 編號D1至D15，取其中10包販賣 2 Cartier包裝咖啡包 24包 ⑴第三級毒品：4-甲基甲基卡西酮，純質淨重約2.80公克 ⑵微量第三級毒品：甲基-N,N-二甲基卡西酮 編號E1至E24，取其中10包販賣 3 愷他命 10包 第三級毒品：愷他命，純質淨重10.4312公克 無 4 Pio包裝咖啡包 7包 第三級毒品：4-甲基甲基卡西酮，純質淨重約0.67公克 編號A1至A7 5 OFF-WHITE包裝咖啡包 22包 第三級毒品：4-甲基甲基卡西酮，純質淨重約1.73公克 編號B1至B22 6 蘋果圖樣包裝咖啡包 20包 ⑴微量第二級毒品：甲基安非他命 ⑵微量第三級毒品：硝甲西泮、4-甲基甲基卡西酮、3,4-亞甲基雙氧苯基乙基胺戊酮 編號C1至C20 7 ○△□圖樣 包裝咖啡包 28包 第三級毒品：4-甲基甲基卡西酮，純質淨重約4.01公克 編號F1至F28 8 Big Eyes包裝咖啡包 18包 第三級毒品：4-甲基甲基卡西酮，純質淨重約2.65公克 編號G1至G18 9 百威圖樣包裝咖啡包 14包 ⑴第三級毒品：4-甲基甲基卡西酮，純質淨重約2.46公克 ⑵微量第三級毒品：甲基-N,N-二甲基卡西酮 編號H1至H14 10 Instagram包裝咖啡包 2包 ⑴第三級毒品：4-甲基甲基卡西酮，純質淨重約0.35公克 ⑵微量第三級毒品：甲基-N,N-二甲基卡西酮 編號I1至I2 11 綠色圓形錠劑 20顆 ⑴第二級毒品：甲基安非他命，純度低於1%，不計算純質淨重 ⑵第三級毒品：愷他命、硝甲西泮，純度低於1%，不計算純質淨重 ⑶第四級毒品：硝西泮，純度低於1%，不計算純質淨重 無 12 淡橘色圓形錠劑 8顆 ⑴第二級毒品：甲基安非他命，純度低於1%，不計算純質淨重 ⑵第三級毒品：硝甲西泮，純度低於1%，不計算純質淨重 ⑶第四級毒品：硝西泮，純度低於1%，不計算純質淨重 無 13 深橘色圓形錠劑 2顆 ⑴第三級毒品：4-甲基甲基卡西酮，純質淨重約0.2360公克 ⑵第四級毒品：硝西泮，純度低於1%，不計算純質淨重 無 

附表二：
項目 數量 內容 手機 1支 廠牌型號：iPhone 8（金色） IMEI碼：000000000000000 無門號